【裁判字號】    97,交簡上,223
【裁判日期】    971021
【裁判案由】    公共危險
【裁判全文】
臺灣板橋地方法院刑事判決          97年度交簡上字第223 號
上  訴  人  甲○○
即  被  告
上列上訴人因公共危險案件，不服本院於民國97年7 月31日所為
97年度交簡字第3385號第一審刑事簡易判決（聲請簡易判決處刑
案號：97年度偵字第17625 號），提起上訴，本院管轄第二審合
庭判決如下：
    主  文
原判決撤銷。
甲○○服用酒類，不能安全駕駛動力交通工具而駕駛，累犯，處
有期徒刑肆月，如易科罰金，以新臺幣壹仟元折算壹日。
    事  實
一、甲○○曾因公共危險等案件，於民國（下同）96年1 月22日
    ，經本院以95年度交易字第532 號刑事判決判處有期徒刑3
    月（過失傷害罪名）、拘役50日（服用酒類，不能安全駕駛
    動力交通工具而駕駛罪名），96年5 月7 日判決確定，嗣經
    本院以96年度聲減字第2860號裁定減為有期徒刑1 月又15日
    、拘役25日確定，於96年8 月28日因易科罰金執行完畢。緣
    其於97年6 月7 日14時許起，在臺北縣新莊市○○路工地與
    友人飲用含酒精之飲料後，已達不能安全駕駛動力交通工具
    之程度，詎其猶不知心生警惕，竟於某時、地開始駕駛其所
    有之自用小客車（車牌號碼：6050-RF 號），迨97年6 月8
    日2 時10分許，其搭載友人乙○○，沿臺北縣土城市○○街
    往中和市○○街方向行駛而行經土城市○○街82號前時，因
    酒後駕車操控力欠佳，不慎撞擊由丙○○所駕駛之營業小客
    車（車牌號碼：392-EZ號）右後側保險桿。警員王士弦據報
    前往處理，乃將甲○○帶至臺北縣政府警察局土城分局清水
    派出所施以酒精濃度測試，測得其呼氣酒精濃度高達每公升
    0.55毫克，始偵悉上情。
二、案經臺北縣政府警察局土城分局移送臺灣板橋地方法院檢察
    署檢察官偵查後聲請簡易處刑。
    理  由
壹、證據能力部分：
（一）按刑事訴訟法第159 條第1 項雖規定：「被告以外之人於
      審判外之言詞或書面陳述，除法律有規定外，不得作為證
      據。」；惟被告以外之人於審判外之陳述，雖不符前4 條
      之規定，而經當事人於審判程序同意作為證據，法院審酌
      該言詞陳述或書面陳述作成時之情況，認為適當者，亦得
      為證據。當事人、代理人或辯護人於法院調查證據時，知
      有第159 條第1 項不得為證據之情形，而未於言詞辯論終
      結前聲明異議者，視為有前項之同意，刑事訴訟法第159
      條之5 亦有明定。
（二）經查：本案被告及檢察官於言詞辯論終結前，均未就所調
      查之證據主張有刑事訴訟法第159 條第1 項不得為證據之
      情形，是本案經調查之證據之下述證據資料，縱有屬傳聞
      證據且不符刑事訴訟法第159 條之1 至之4 之規定者，因
      本院審酌各該證據資料作成時之一切客觀情況，認為適當
      ，揆諸前開規定，自得為證據。
貳、實體部分：
一、訊據被告甲○○坦承於前開時、地喝含有酒精之飲料，而車
    牌號碼6050-RF 號自用小客車係其所有，且曾發生前開車禍
    等情；惟矢口否認犯罪，辯稱：伊酒後搭計程車前往土城市
    找乙○○，當日係乙○○駕駛該自用小客車，伊僅坐於副駕
    駛座，發生車禍後，伊係自副駕駛座下車，伊不知為何乙○○要說係伊開車，警察可能見伊有酒意，誤以為係伊駕駛云
    云。
二、經查：
（一）證人丙○○於檢察官偵查中結證稱：「我從土城市○○街
      68號載客，車剛起步而已，於延平街82號旁小巷內，駛於
      內側車道，駕駛6050-RF 的甲○○，撞擊我車輛的右後保
      險桿。」、「（你被撞以後，有馬上下車查看？）有，我
      有馬上下車查看。」、「（當時駕駛車號6050-RF 自小客
      車之人是何人？）甲○○。我聽到聲音下車以後，自小客
      車的駕駛也隨即下車，時間間隔很短，所以甲○○是駕駛
      車號6050-RF 自小客車之人。當時也是他在跟我協調賠償
      的事情。當時甲○○也跟我承認車子是他開的。」、「（
      車禍發生當時，車子是甲○○同行女子開的？）不是。是
      一名男子從駕駛座下來的。」、「（對乙○○所言，有無
      意見？）應該不可能，因為我的車被撞後，被告駕駛的車
      子駛入延平街後，隨即下車，在時間上不可能讓他們去交
      換位置，而且被告當時有坦承是他開的車。」（見臺灣板
      橋地方法院檢察署97年度偵字第17625 號卷第48頁、第49
      頁），嗣於本院審理中，證人丙○○復到庭結證稱：「（
      當時車禍經過情形？）當時我是沿著延平街開往中和莒光
      路的方向，到了延平街82巷巷口，這個在庭被告甲○○就
      開車從巷口出來，他的前左方擦撞我的車右後方保險桿，
      當時甲○○就下車和我談理賠的事情，之後車子裡面的一
      位小姐也下車了，雙方就談理賠的事情，當時同時我也有
      報警，理賠的事情當時沒有講好，被告說他有保險，到修
      理廠去修就好了，後來發現被告只有保第三人責任險，所
      以沒有辦法用保險理賠，所以我們就到派出所談理賠，我
      們後來是在派出所寫和解書的。」、「（發生車禍，到底
      是誰開車？）應該是甲○○。」、「（為何你會認為是甲○○開車？）因為當時是甲○○從駕駛座下來，我感覺到
      車子碰到後，我就下車了，我下車之後，我就看到甲○○
      從駕駛座下車了。」、「（車禍當時，甲○○是從駕駛座
      馬上下車，你有無親眼看到？）有。我下車後，我確實有
      看到甲○○從駕駛座下車。」、「（車禍現場當時光線如
      何？）有路燈，視線還好，看得清楚。」（見本院97年10
      月7 日審判筆錄）；另證人即到場處理之警員王士弦於檢
      察官偵查中亦結證稱：「（本案如何確認車子係由甲○○
      駕駛？）6 月8 日2 時，我接到勤務中心通報，在延平、
      莒光路口有車禍，我跟陳皇志前往處理，現場有一台6050
      -RF 自小客車及392-EZ號營業小客車發生擦撞，我到現場
      後，甲○○當時坐在副駕駛座，乙○○人在車外面，我立
      即詢問乙○○，是否有報車禍，他們說是的，我有問6050
      -RF 自小客車是何人開的，乙○○說是甲○○駕駛，我當
      時有去詢問甲○○，甲○○當時有承認是他開的車。後來
      在現場做完資料後，就將甲○○及丙○○帶回派出所做酒
      測，甲○○吹出來的酒測值是0.55MG/L，他才改口稱是乙○○駕駛，他是坐在副駕駛座。」（見臺灣板橋地方法院
      檢察署97年度偵字第17625 號卷第48頁）。
（二）證人乙○○於本院審理中固到庭證稱本件係其所駕駛，被
      告係坐計程車到延平街來找伊，伊開車欲載被告至返回被
      告住處，伊係於97年6 月7 日下午，在臺北縣新莊市○○
      路向甲○○借車，發生車禍後，被告係自副駕駛座下車云
      云（見本院97年9 月23日審判筆錄）；惟證人乙○○於警
      詢中係回答警員：「當時我在車裡，我會怕，我和他相換
      位，我叫他下去，伊看他從司機座下去，才會說是他開的
      。」、「「我會緊張，我想說和他說好是他開的。」（見
      臺灣板橋地方法院檢察署97年度偵字第17625 號卷第19頁
      暨本院97年10月7 日審判〈勘驗〉筆錄），而證人乙○○
      亦證稱伊確曾為上開陳述無誤（見本院97年10月7 日審判
      筆錄），是證人乙○○翻異前詞，改稱被告係自副駕駛座
      下車云云，自難採信。又被告就該自用小客車何以由證人
      乙○○使用一節，其係稱：「我車子有兩部鑰匙，我車子
      沒有交給他，因為她有鑰匙，她去我新莊那邊開車，新莊
      四維路那邊，是前一天〈後改稱〉我沒有辦法確定她何時
      去開我的車子。」（見本院97年9 月23日審判筆錄），此
      與證人乙○○前開所稱已有歧異。再者，被告雖辯稱伊遭
      吊扣駕照之後有開過一、二次車，都是請朋友幫伊開車，
      伊坐旁邊云云；惟證人乙○○則證稱：「（被告的車子，
      被告自己有沒有在開？）平常的時候，被告自己有在開車
      ，他有去工作，被告就有開車。」（俱見本院97年9 月23
      日審判筆錄），2 人所稱亦見相歧；況且，被告自承係於
      臺北縣新莊市○○路工地與友人飲用含酒精之飲料，則若
      欲返家則可直接自該處搭計程車回臺北縣新莊市○○路21
      2 巷4 弄8 號12樓之1 之住處，豈有捨近路不為，竟搭計
      程車遠至臺北縣土城市○○街，要求證人乙○○開車載伊
      返家之理？是證人許秀迴護及被告避就之情均屬灼然。
（三）被告自承發車禍前，乙○○應該知道伊有喝酒，因為有聞
      到酒味，證人乙○○亦證稱被告來的時候伊有聞到酒味（
      俱見本院97年9 月23日審判筆錄），而證人乙○○陳稱自
      己並未喝酒，又其呼氣酒精濃度測試值為0 ，亦有酒精濃
      度測定紀錄表1 紙（見臺灣板橋地方法院檢察署97年度偵
      字第17625 號卷23頁）附卷足稽，而駕駛人若經查出有飲
      用酒類之情事，可能依道路交通管理處罰條例處罰，甚至
      應負刑事責任，此當為被告及證人乙○○所明知，是若本
      非被告駕駛，卻於明知應負上開風險之情況下，反而由被
      告出面自承為駕駛人，此核與常情實屬相悖，尤見被告所
      辯意在卸責，自難採信。
（四）此外，復有被告經警測試呼氣酒精濃度高達每公升0.55毫
      克之酒精測試紀錄表、汽機車駕駛人酒後生理協調平衡檢
      測紀錄表、道路交通事故現場圖、道路交通事故調查報告
      表〈一〉、〈二〉、臺北縣政府警察局舉發違反道路交通
      管理事件通知單各1 紙、現場照片14張（見臺灣板橋地方
      法院檢察署97年度偵字第17625 號卷22頁、第24頁至第35
      頁）附卷足憑。
三、綜上所述，本案事證已臻明確，被告犯行洵堪認定，自應依
    法論科。
四、核被告甲○○所為，係犯刑法第185 條之3 之服用酒類，不
    能安全駕駛動力交通工具而駕駛罪。查被告甲○○曾因公共
    危險等案件，於96年1 月22日，經本院以95年度交易字第53
    2 號刑事判決判處有期徒刑3 月（過失傷害罪名）、拘役50
    日（服用酒類，不能安全駕駛動力交通工具而駕駛罪名），
    96年5 月7 日判決確定，嗣經本院以96年度聲減字第2860號
    裁定減為有期徒刑1 月又15日、拘役25日確定，於96年8 月
    28日因易科罰金執行完畢，此有臺灣高等法院被告前案紀錄
    表1 份在卷可稽。被告於上開有期徒刑執行完畢後，5 年內
    故意再犯本件有期徒刑以上之本案之罪，為累犯，應依刑法
    第47條第1 項之規定加重其刑。原審依上開罪名論以累犯，
    判處拘役50日，如易科罰金，以新臺幣1 千元折算1 日，固
    非無見，惟被告於警詢、檢察官偵查及本院審理中均矢口否
    認犯罪，原審於審酌刑法第57條第10款（犯罪後之態度）時
    ，誤認被告「犯後尚知坦承犯行，態度良好」，容有未洽，
    是被告提起上訴否認犯罪固無理由，惟原判決既有上開可議
    之處，仍屬無可維持，自應由本院合議庭將原審判決予以撤
    銷改判。爰審酌被告曾因酒後駕車肇事而觸犯公共危險及過
    失傷害，業如前述，詎其仍不知心生警惕，非但漠視自身安
    危，且枉顧公眾安全而於服用酒類後已處於不能安全駕駛動
    力交通工具之狀態仍駕駛車輛致擦撞他車，對行車安全已生
    危害及其品行、智識程度、犯罪後飾詞圖卸，未見悔意等一
    切情狀，量處如主文第2 項所示之刑，並諭知如易科罰金之
    折算標準，以資懲儆。
五、按由被告上訴或為被告之利益而上訴者，第二審法院不得諭
    知較重於原審判決之刑。但因原審判決適用法條不當而撤銷
    之者，不在此限，刑事訴訟法第370 條定有明文。又刑事審
    判之量刑，在於實現刑罰權分配之正義，故法院對有罪之被
    告科刑，應符合罪刑相當之原則，使罰當其罪，以契合人民
    之法律感情。此所以刑法第57條明定科刑時應審酌一切情狀
    ，尤應注意該條所列各款事項，以為科刑輕重之標準，此項
    原則於刑事訴訟法第370 條所定不利益變更禁止情形，自亦
    有其適用。易言之，案件雖由被告上訴，但因原判決適用法
    條不當而撤銷者，即非不可諭知較重之罪刑（參照最高法院
    88年台上字第2201號、90年台非字第114 號判決意旨）。查
    本件被告於警詢、檢察官偵查及本院審理中均矢口否認犯罪
    ，原審於審酌刑法第57條第10款（犯罪後之態度）事項時，
    誤認被告「犯後尚知坦承犯行，態度良好」，雖其論罪法條
    形式上並無差異，但實質上其法條所含刑罰輕重顯有不同，
    是原審適用法條實質上即難謂當，故本件雖僅係被告上訴，
    然依刑事訴訟法第370 條但書之規定，本院合議庭仍得諭知
    較重於原審判決之刑。
六、至於證人乙○○於本院審理中涉及偽證部分，應由檢察官另
    行偵辦，附此敘明。
據上論斷，應依刑事訴訟法第455 條之1 第1 項、第3 項、第36
9 條第1 項前段、第364 條、第299 條第1 項前段、第370 條但
書，刑法第185 條之3 、第47條第1 項、第41條第1 項前段，刑
法施行法第1 條之1 第1 項，判決如主文。
本案經檢察官王家春到庭執行職務。
中    華    民    國    97    年    10    月    21    日
                  刑事第十二庭  法  官  陳鴻清
                                法  官  朱嘉川
                                法  官  劉安榕
以上正本證明與原本無異。
不得上訴
                                書記官  江文彬
中    華    民    國    97    年    10    月    21    日
附錄本案論罪科刑法條全文：
刑法第185 條之3 ：
服用毒品、麻醉藥品、酒類或其他相類之物，不能安全駕駛動力
交通工具而駕駛者，處一年以下有期徒刑、拘役或科或併科十五
萬元以下罰金。


司法院資訊處製作；財團法人民間司法改革基金會備份。
